【裁判字號】    90,上更(一),320
【裁判日期】    901106
【裁判案由】    強盜
【裁判全文】
臺灣高等法院臺中分院刑事判決                  九十年度上更(一)字第三二號
    上  訴  人
    即  被  告  丙○○
    指定辯護人  本院公設辯護人  甲○○
右上訴人因強盜案件，不服臺灣台中地方法院八十九年度訴字第一五六六號中華民國
八十九年八月二十二日第一審判決（起訴案號：臺灣台中地方法院檢察署八十九年度
偵字第九三八九號），提起上訴，本院判決如左：
      主  文
原判決關於被告準強盜罪及定執行刑部分均撤銷。
丙○○攜帶兇器竊盜，未遂，因脫免逮捕，而當場施以強暴、脅迫，處有期徒刑參年
陸月。扣案之銅製似起子之物壹支及白色手套壹雙沒收。
      事  實
一、丙○○曾犯竊盜罪、偽造文書罪、賭博罪、違反麻醉藥品管理條例罪、違反肅清
    煙毒條例等罪，接續執行不構成累犯，素行不良，猶不知悔改，於民國 (下同 )
    八十八年三月二十三日十五時許，駕駛自不詳人士收受之ＱＡ－三九三九號自小
    客車 (易汶霖所有，於八十八年三月二十二日十二時許，在台中縣大里市○村路
    大明中學側門附近失竊，收受贓物部分業經判決確定 )行經台中市○區○○○路
    六七號旁，見丁○○所有之自小客車停在該處，竟意圖為自己不法之所有，將所
    駕駛之贓車停在附近，並攜帶一支自己所有銅製前端甚尖類似起子客觀上可供兇
    器使用之物下車，再持不詳物品砸破丁○○所有ＱＥ－Ｏ六三九號自小客車之左
    前門之玻璃（毀損部分未據告訴），並戴上己有之白手套，打開車門，著手欲竊
    取車內財物時，適為丁○○發現並速以右手勒住丙○○之脖子，丙○○為脫免逮
    捕，竟當場從身上取出前揭攜帶之銅製似起子之物以強暴之手段刺丁○○腹部，
    丁○○見狀即刻鬆手且奪下該支似起子之物，丙○○則伺機逃走，並於丁○○追
    趕時，撿拾路上之玻璃瓶喝令脅迫丁○○不得跟來，丁○○只好作罷而報警處理
    ，待警察到現場後，在案發處扣得丙○○所有之白色手套一雙、銅製似起子之物
    一支及丁○○自丙○○身上扯落之丙○○所有之呼叫器一個，並在丙○○所開來
    之該部贓車內，扣得與本案無關之丙○○所有外套二件、鑰匙一串。
二、案經台中市警察局第一分局報請臺灣臺中地方法院檢察署檢察官偵查起訴。
      理  由
一、訊據被告丙○○雖矢口否認犯罪，辯稱：被害人警訊指認之口卡係伊以前之照片
    ，嗣後於偵查、審理中何以不敢指認，扣案之呼叫器伊在八十八年二月就失竊，
    ，叫阿堂者不一定就是伊云云，惟查被告駕駛易汶霖失竊之ＱＡ－三九三九號自
    小客車停在案發處附近 (ＱＡ－三九三九號自小客車，係易汶霖所有，於八十八
    年三月二十二日十二時許，在台中縣大里市○村路大明中學側門附近失竊，業
    據易汶霖於警訊中陳訴明確，並有車輛竊盜資料個別查詢報表及贓物領據各一紙
    附卷可稽 )，且砸破丁○○之車門玻璃並著手欲竊取財物時經丁○○發現而取出
    銅製似起子之物欲刺丁○○，被丁○○奪下後，伺機逃走，於丁○○追趕時，撿
    拾路上之玻璃瓶砸破喝令丁○○不得追趕等情，業經被害人丁○○於警訊、偵查
    、原審及本院調查時指訴歷歷，並有銅製似起子之物一支扣案可稽，雖丁○○於
    八十九年一月十九日在檢察官偵訊中、八十九年八月一日在原審審理及九十年十
    月三日於本院調查時，不敢確切指認被告即是當時之竊賊，惟堅稱竊賊就是案發
    時伊在警察局所指認口卡中之人無誤，而該經被害人丁○○指認之丙○○口卡上
    之照片，經原審勘驗結果，確實是被告本人，亦經被告自承在卷 (詳原審卷第四
    十三頁)，被告於本院前審亦供稱：口卡與伊本人並沒有多大改變等語 ( 詳本院
    八十九年度上訴字第六十一頁 )，按一般人之記憶，係隨時間而變淡甚至完全遺
    忘，是以記憶最清楚之時，應是事情剛發生之初，且人之外型亦隨時間變化，尤
    其髮型、胖瘦、穿著之改變影響外表甚大，故丁○○於事情發生約十個月後，稱
    因被告頭髮長短、身型胖瘦與案發當時稍異而不敢確認但肯定其案發當時之指認
    ，應係負責任而符合常情之舉，況被告於原審供稱與被害人丁○○原不相識亦無
    仇隙（詳原審卷第七十一頁），被害人丁○○當無捏造事實故予誣指之理，被害
    人丁○○於案發之初所為指認當可採信，次查被告自偵查時即承認扣案之呼叫器
    係其所有，並有聯華電信所傳真之被告申請資料在卷可佐，被告雖聲請原審傳訊
    其友人賴瑞森、蕭明哲以證明其呼叫器已遺失，而經原審訊問該二人結果，固均
    稱曾叩機給被告但被告沒有回電及被告後來有告訴他們呼叫器已遺失之事，惟渠
    二人究係何時叩機給被告未得回應，則無法確定，此有原審八十九年八月十五日
    之審判筆錄在卷可考，該呼叫器既於八十八年三月二十三日遺落竊案現場，該二
    證人若於之後叩機給被告，當然得不到被告之回電，又聯華電信回覆資料記載該
    呼叫器之退租日期係八十八年四月六日，退租原因係很少使用 (被告繳費至八十
    八年二月十二日，欠費四百四十二元，聯華公司並未因欠費而停用，詳原審卷第
    五十五、五十六頁及本院卷附回覆資料暨九十年九月十九日進行單上書記官電話
    查詢紀錄 )，若被告確於八十八年二月間即已遺失該呼叫器，焉會於一個多月後
    才以很少使用為由辦理退租，且呼叫器若遺失，他人拾得後，所呼叫者仍為原持
    有人，拾得人既不能使用，自不可能於遂行竊盜時仍隨身攜帶，讓被害人丁○○
    自竊犯身上扯落，該呼叫器顯係被告隨身攜帶無訛，再查在該ＱＡ－三九三九號
    自小客車上所查扣之其中一件紫紅色外套，經原審及本院勘驗結果，其內裡標籤
    處有洗衣店以訂書針訂上之顧客簡稱條，該紙條寫著「阿堂」二字，且原審及本
    院命被告當庭穿上該外套後，發現身長、袖長均適中，有原審八十九年八月一日
    訊問筆錄及本院九十年十月二十三日審理筆錄存卷足參，被告雖謂「阿堂」者比
    比皆是，怎能遽認係「丙○○」，然被害人丁○○堅稱該部贓車係由被告所開來
    ，而該外套又剛好係「阿堂」之人所送洗，證人易汶霖於警訊時即證稱ＱＡ－三
    九三九號自小客車上所查扣之鑰匙及外套均非伊所有，「阿堂」者應係被告丙○
    ○無訛，另被害人雖稱被告係以扣案銅製似起子之物砸破ＱＥ－Ｏ六三九號自小
    客車之左前門玻璃，然本院審酌該扣案銅製似起子之物甚短，以之砸破小自客車
    之玻璃不易，據被害人丁○○於原審所稱係因被告自身上拿出該扣案銅製似起子
    之物要刺伊，所以伊想被告係用該物敲破玻璃的 (詳原審卷第四十一頁 )，此純
    係被害人主觀上之猜測，與客觀事實不合，被告當係持其他不詳物品敲破ＱＥ－
    Ｏ六三九號自小客車之左前門玻璃，被害人上開陳述並不足為有利被告之認定，
    綜上所述，本件事證已臻明確，被告所辯顯係脫卸之詞不足採信，其犯行應堪認
    定。又被告於本院前審請求向台灣中區電信局函調0000000000號呼叫
    器，自八十八年二月一日起至同年三月三十一日之通聯記錄，及傳訊警員祈進興
    以查明有無驗出被告呼叫器、贓車車門、方向盤、鎖匙等物之指紋云云，惟據電
    信局答覆稱一般之呼叫器並無通聯記錄，只有收訊而已等情，有本院前審公務電
    話紀錄在卷可憑 (詳本院八十九年度上訴字第一九一六號卷第七十八頁)，另警
    員祈進興於本院調查時證稱：本案被害人報案，我依呼叫器查出租用人是被告，
    我拿口卡給被害人指認，被害人指認無誤，因為當時事證已明確就沒有驗指紋了
    等語，併予敘明。
二、查扣案銅製似起子之物，經勘驗結果，前端甚為尖利，可傷人身體、取人生命，
    客觀上顯可供兇器使用，核被告所為，係犯刑法第三百二十九條、第三百三十條
    第二項、第一項之準強盜未遂罪，依刑法第二十六條前段規定減輕其刑，公訴人
    認係既遂，尚有未洽，原審就此部分予以論罪科刑，固非無見，惟查原審於事實
    欄既記載被告為脫免逮捕而施強暴、脅迫，然主文卻漏載脅迫，另扣案呼叫器被
    告退租之原因係很少使用，原審未查明即於理由上標載，若被告確於八十八年二
    月間即已遺失該呼叫器，焉會於一個多月後才辦理退租，而徒繳月租費之理，再
    就扣案之銅製似起子之物一支及白色手套一雙漏未宣告沒收，均有未洽，另既遂
    與未遂間並無庸變更起訴法條，原審予以變更亦有未當，被告上訴否認犯罪雖無
    理由，然原審此部分判決既有如上未當之處，應由本院將其撤銷改判，爰審酌被
    告素行不良，有台灣高等法院被告全國前案紀錄表在卷可參，及其行竊之動機、
    目的係在圖得他人財物，被發覺後為脫免逮捕而施強暴、脅迫，並未傷及被害人
    暨犯後並無悔意等一切情狀，量處如主文第二項所示之刑。扣案之銅製似起子之
    物一支及白色手套一雙為被告所攜帶供本件犯罪使用，顯係被告所有，依法宣告
    沒收，至其他扣案之呼叫器一個、外套二件、鑰匙一串與本件犯罪無涉，爰不予
    宣告沒收，另被告持以砸破ＱＥ－Ｏ六三九號自小客車玻璃之物品，無證據證明
    係違禁物，復未扣案，為免將來執行困難，亦不予宣告沒收。
三、據上論斷，應依刑事訴訟法第三百六十九條第一項前段、第三百六十四條、第二
    百九十九條第一項前段、刑法第三百二十九條、第三百三十條第二項、第一項、
    第二十六條前段、第三十八條第一項第二款，判決如主文。
本案經檢察官乙○○到庭執行職務。
中       華       民       國   九  十    年    十一     月    六       日
                                臺灣高等法院臺中分院刑事第九庭
                                      審判長法  官  陳  筱  珮
                                            法  官  古  金  男
                                            法  官  康  應  龍
右正本證明與原本無異。
如不服本判決應於收受送達後十日內向本院提出上訴書狀，其未敘述上訴之理由者並
得於提起上訴後十日內向本院補提理由書（均須按他造當事人之人數附繕本）。
                                            書記官  黃  薰  慧
中       華       民       國   九  十    年    十一     月    七       日
                                                                        Ｋ


司法院資訊處製作；財團法人民間司法改革基金會備份。
